臺灣桃園地方法院小額民事判決
111年度勞小字第10號
原      告  鄭淑慧
            陳珍君
            陳志明
            湯映雪

            鄧凱日
兼上5人共同
訴訟代理人  羅永憲
            陳富光
被      告  桃園縣私立成功高級工商職業學校

法定代理人  邱志城

上列當事人間請求給付薪資事件，本院於民國111年4月18日言詞
辯論終結，判決如下：
    主    文
一、被告應給付原告鄭淑慧新臺幣伍仟陸佰元、原告陳珍君新臺
    幣貳萬肆仟伍佰元、原告陳志明新臺幣壹萬肆仟柒佰元、原
    告湯映雪新臺幣玖仟捌佰元、原告鄧凱日新臺幣柒仟參佰伍
    拾元原告羅永憲新臺幣柒仟參佰伍拾元、原告陳富光新臺幣
    柒仟參佰伍拾元。
二、訴訟費用新臺幣壹仟元，由被告負擔。
三、本判決得假執行。但被告如以新臺幣柒萬陸仟陸佰伍拾元為
    原告預供擔保，得免為假執行。　　
    理由要領
一、原告主張：原告均為被告所聘任之專任教師，其中109學年
    度之聘期自民國109年8月1日起至110年7月31日止，依教師
    聘約第11點約定，被告在每學期應給付五個月之超時鐘點費
    (下稱鐘點費，下學期部分應給付月份為3月至7月)，但被告
    就原告羅永憲、陳珍君、陳志明、湯映雪、陳富光、鄧凱日
    部分，均僅給付在畢業班畢業當週，而原告鄭淑慧部分，則
    僅給付至5月份為止，而有鐘點費給付不足情事，違反聘約
    約定。原告每人每節鐘點費均為新臺幣(下同)350元，被告
    計積欠原告如附表所示之週數、節數及金額，自應如數給付
    等語。為此，聲明求為判決：被告應給付原告鄭淑慧5,600
    元、陳珍君24,500元、陳志明14,700元、湯映雪9,800元、
    鄧凱日7,350元、羅永憲7,350元、陳富光7,350元。
二、被告則以：原告均為畢業班教師，被告過去雖均有發放下學
    期6、7月之鐘點費，但行政院103年10月20日院授人給字第1
    030050060號函釋(不稱系爭行政院函)謂：在畢業班學生離
    校後，於次週起不得繼續支給鐘點費等語，則被告自得於6
    月畢業班畢業後之次週，不再支給鐘點費。況原告在畢業班
    畢業後，實際未有超時授課，被告應無須再發給原告鐘點費
    。又依教師聘約約定鐘點費以五個月為限度，並非均需給足
    五個月，僅是以五個月為上限，原告自不得據此請求給足五
    月鐘點費等語置辯，並聲明求為判決駁回原告之訴。
三、按勞動事件法所稱勞動事件，包括基於勞工法令、團體協約
    、工作規則、勞資會議決議、勞動契約、勞動習慣及其他勞
    動關係所生民事上權利義務之爭議事件，並不限於適用勞動
    基準法之勞動關係，此觀之勞動事件法第2條第1項第1款規
    定自明。私立大學與所聘任之專任教師間之契約關係為私法
    契約關係，而關於教師之聘任、權利義務、待遇等事項，悉
    依教師法規定，固無直接適用勞動基準法之餘地，惟依勞資
    爭議處理法第3條但書規定：「但教師之勞資爭議屬依法提
    起行政濟之事項者，不適用之」，可知除依法須提起行政救
    濟之事項外，教師與私立學校間之聘任爭議，可適用勞資爭
    議理法予以解決。換言之，私立學校與教師間因聘任契約所
    生請求給付薪資之爭議，如請求給付薪資，因係私法契約所
    生爭議，並非依法須提起行政救濟之事項，屬可適用勞資議
    處理法解決之紛爭，是此類關係雖非勞動基準法所定性之勞
    動契約關係，但其關係近似於勞資關係，復適用勞資爭議處
    理法規定，可認其法之定性可歸屬為其他勞動關係。故而，
    本件請求被告給付薪資之爭議事件，即應認為屬前開所指因
    其他勞動關係所生之民事上權利義務之爭議事件，而有勞動
    事件法適用。
四、原告主張其等七人於109學年度均受聘被告學校為專任教師
    ，聘期自109年8月1日至110年7月31日止，依聘書所附教師
    聘約第11點約定，以每學期以五個月為限度給付鐘點費，至
    於寒暑假期中依實際授課時數給付鐘點費等語。而被告在10
    9學年之前，向來於下學期均給付3至7月之鐘點費，但109學
    年下學期部分，除原告鄭淑慧部分僅給付至5月份外，其餘
    六人均給付至畢業班畢業當週為止。若被告依聘約應給付原
    告鐘點費須至7月份無誤者，則被告合計積欠如附表所示金
    額等情，有聘書(附教師聘約)、應聘書等在卷可稽(見調解
    卷第27-29頁、第125-140頁)，復為兩造所不爭執，應可信
    為真實。
五、被告雖以前詞置辯，惟查：
(一)系爭行政院函係就「公立中小學專任教師超時授課鐘點費支
    給原則草案」所表示意見，其對為公立學校，並非就於私立
    學校與教師之聘約關係而為，已難認於兩造間聘約爭議有所
    適用，則其據此主張依該函釋而片面改變不再給付鐘點費，
    並無可採，又被告內部單位(教學組)曾110年6月17日簽陳：
    「正規班三年級畢業班後隔週末(6/7日起)，學校不再支付
    專任教師超鐘點部分……」等語，而後被告於110年8月31日召
    開110學年度第1學期校務會議，經原告陳富光當場提問取消
    畢業班鐘點費之事，校長回覆稱：「畢業後超支鐘點的部分
    ，局端(按指桃園市政府教育局)有來函糾正，當時比照公立
    學校依據，局端回覆我但並不是公立學校，承諾局端若來函
    糾正，我們會照規定撥付…該是保障老師權益之部分我們一
    定會保障住」等語，有該簽呈及會議紀錄附卷可參(見調解
    卷第91-121頁)可知被告於召開行政會議後經桃園市政府教
    育局糾正後，業已確知兩造聘約爭議並無系爭行政院函之適
    用甚明。況該函釋係103年發出，但被告在109學年度以前亦
    未適用該函釋，而均係依聘約給付鐘點費，可知被告並非依
    該函釋內容與原告成立聘約甚明，則被告在聘約約定條件未
    變更前，自不得依該函釋任意拒絕給付鐘點費。
(二)再者，兩造既定有聘約，則被告自應依聘約履約，而在109
    學年度之前，被告就下學期鐘點費之支給，向來既均給付至
    7月份，而非僅至畢業班畢業當週為止，且聘約就鐘點費須
    實際有授課時數始給付鐘點費部分，復僅規定在寒暑假期間
    始適用，復如前述，參以原告等人於2月份實際上均有超時
    授課，但因兩造約定，被告並即無須給付原告2月份鐘點費
    ，亦為兩造所不執，益見兩造就學期期間給付鐘點費之約定
    ，係以月份定之，並非以實際授課為唯一依據。是被告主張
    原告於畢業班畢業次週既未實際授課，自不得請求給付鐘點
    費云云，要無可取。
(三)又桃園市政府教育局則於110年9月6日以桃教高字第1100083
    70號函被告稱：被告於110年6月22日召開行政會議暨防疫會
    議，校長於會議中報告說明「按行政院頒布之規定，畢業班
    學生畢業後次週起，不得發予教師起時授課鐘點費」等語，
    已變更薪資之發給，請被告按教師聘約辦理，倘需修改教師
    約，應提由校務議討論取得共識後，始可調整等語，有該呈
    函文在卷可憑(見調解卷第123-124頁)，復為兩造所不爭執
    ，足見被告片面變更聘約下學期給付五個月鐘點費之時間，
    已在兩造聘約履約近屆期前，且此為告片面決定，並非基於
    兩造合意，則被告所為即顯違反聘約。況被告於110年8月31
    日召開校務會議時，其校長曾當場承諾，若教育局來函糾正
    ，將會依規定(按應係依聘約)辦理撥付等語(見調解卷第118
    頁)，而教育局確已函請被告應依聘約辦理，則被告亦不得
    拒絕給付原告依聘約請求給付鐘點費，應甚明確。
(四)準此，被告前開所辯，均無可採。
六、綜上所述，原告依兩造間之教師聘約之法律關係，請求命被
    告給付如附表所示積欠之鐘點費，核屬有據，應予准許。兩
    造其餘攻擊及防禦方法，經核均與本判決結論無影響，爰不
    予以一一論述，併予敘明。
七、本院並依民事訴訟法第79條、第436條之19規定為訴訟費用
    負擔及費用額確定之裁判(訴訟費用額裁判費1,000元，包含
    原告實際預納之333元及依勞動事件法第12條第1項規定暫免
    徵收之667元)，暨依勞動事件法第44條第1、2項規定，為得
    假執行及免為假執行之宣告。爰判決如主文。
中　　華　　民　　國　　111 　年　　5 　　月　　2 　　日
                    勞動法庭    法　官　李國增
以上正本係照原本作成。
如不服本判決，須以違背法令為理由，於判決送達後20日內向本
院提出上訴狀（應按他造當事人之人數附繕本），上訴狀內應記
載表明原判決所違背之法令及其具體內容，及依訴訟資料可認為
原判決有違背法令之具體事實者。如委任律師提起上訴者，應一
併繳納上訴審裁判費。
中　　華　　民　　國　　111 　年　　5 　　月　　3 　　日
                                書記官　黃子祝
　　　　　　　　　　　　
【附表】　　　　　　　　　　　　　　
編號 姓  名 未給付週數及節數 被告應給付原告之超鐘點費(每節新臺幣350元) 備     註  1 羅永憲 7週、每週3節，合計21節 新臺幣7,350元   2 鄭淑慧 8週、每週2 節，合計16節 新臺幣5,600元   3 陳珍君 7週、每週10節，合計70節 新臺幣24,500元   4 陳志明 7 週、每週6節，合計42節 新臺幣14,700元   5 湯映雪 7週、每週4節，合計28節 新臺幣9,800元   6 陳富光 7週、每週3節，合計21節 新臺幣7,350元   7 鄧凱日 7週、每週3節，合計21節 新臺幣7,350元  
　
【附錄法條】：　　　
一、民事訴訟法第436條之24第2項：
    對於小額程序之第一審裁判上訴或抗告，非以其違背法令為
    理由，不得為之。
二、民事訴訟法第436條之25：
    上訴狀內應記載上訴理由，表明下列各款事項：
㈠㈠原判決所違背之法令及其具體內容。
  ㈡依訴訟資料可認為原判決有違背法令之具體事實。